【裁判字號】    91,訴,1370
【裁判日期】    920106
【裁判案由】    損害賠償
【裁判全文】
臺灣臺中地方法院民事判決  九十一年度訴字第一三七○號
    原      告    新光產物保險股份有限公司
    法定代理人    乙○○
    訴訟代理人    己○○
                  丙○○
                  甲○○
                  丁○○
    被      告    戊○○
    法定代理人    陳信寶
                  趙麗珠
右當事人間損害賠償事件，本院判決如左：
    主    文
被告應給付原告新台幣壹佰貳拾陸萬肆仟肆佰陸拾肆元，及自民國九十一年二月十日
起至清償日止按年息百分之五計算之利息。
訴訟費用由被告負擔。
    事    實
甲、原告方面：
  一、聲明：如主文所示。
  二、陳述：
  （一）原告承保訴外人陳明春所有牌照號碼ＫＶＫ－８８０號重機車之強制汽機車
        責任險，被告未領有駕駛執照而於民國八十九年一月二十八日十六時許駕駛
        上開機車行經台中縣大肚鄉○街村○○○街，不慎撞及訴外人郭慧菱致受傷
        而成殘廢，原告嗣即依強制汽車責任保險法第二十八條規定，直接給付訴外
        人郭慧菱保險金新台幣（下同）一百二十六萬四千四百六十四元，爰依同法
        第二十七條規定提起本訴。
  （二）原告審核訴外人郭慧菱所提供之光田醫院、秀傳紀念醫院、台中榮民總醫院
        等多份診斷證明書，足認其因八十九年一月二十八日發生交通事故致腦部受
        創後，其間持續接受各大醫院門診治療，且各診斷證明書內容亦均記載郭慧
        菱因頭部外傷併顱內出血，癡呆意識不清、行動困難、無自謀生活能力、日
        常須人照料等語，且原告於理賠前亦曾派員探視郭慧菱現況，確認與診斷證
        明書所載被害人已成植物人狀態相符。原告始認定訴外人郭慧菱所受傷害與
        被告之行為有相當因果關係，且被害人於事故發生後至申請理賠時已近一年
        ，被害人經持續治療後病況並無明顯改善，原告爰依強制汽車責任保險給付
        標準表第一項認定有第一級殘廢之事實，而依法給付保險金。
  三、證據：提出原告公司保單查詢資料表一份、長庚醫院診斷證明書一份、本院八
      十九年度禁字第一四０號民事裁定一份、台中縣警察局烏日分局大度分駐所道
      路交通事故證明書一份、汽車險理賠款匯款申請書一份、強制汽車責任保險受
      益人直接請求給付申請書一份為證
乙、被告方面：
  一、聲明：駁回原告之訴。
  二、陳述：
  （一）訴外人郭慧菱並未因本件事故成殘。
  （二）原告依強制汽車責任保險法第二十七條之規定向被告求償，性質上仍與保險
        法第五十三條所稱之代位權相彷，亦即原告之求償權利並非被告對其有侵權
        行為或基於契約而生，乃因其給付保險金後而得代位被害人行使其對被告之
        賠償請求權。是以，若被告對被害人所應負之損害賠償責任小於原告已給付
        之保險金時，原告所得向被告請求者，僅以被告應對被害人所負之損害賠償
        責任為限，否則被告應負之責任豈非逾越應負損害賠償責任之範圍？
  （三）強制汽車責任保險法第五條之規定，至多僅係規定保險公司在被害人不得向
        加害人求償時，不得拒絕理賠或認已理賠之金額為不當得利而請求返還，並
        非指加害人應負無過失責任。
  三、證據：提出台灣高等法院九十年度上字第五三三號損害賠償事件之審理報到單
      、準備程序筆錄、訴外人楊國雄、周怡佩、趙子誠之證人結文、本院九十年度
      重訴字第四一號民事判決、九十年度上字第五三三號民事判決為證。
    理    由
一、本件原告主張伊承保訴外人陳明春所有牌照號碼ＫＶＫ－８８０號重機車之強制
    汽機車責任險，被告未領有駕駛執照而於八十九年一月二十八日十六時許駕駛上
    開機車行經台中縣大肚鄉○街村○○○街，不慎撞及訴外人郭慧菱致受傷而成殘
    廢，原告嗣即依強制汽車責任保險法第二十八條規定，直接給付訴外人郭慧菱保
    險金一百二十六萬四千四百六十四元，爰依同法第二十七條規定訴請判決如其聲
    明。被告則辯稱訴外人郭慧菱並未因本件事故成殘云云。
二、原告主張伊承保前揭機車之強制汽機車責任險，被告未領有駕照於前開時地駕駛
    該機車，不慎撞及訴外人郭慧菱而受傷，被告嗣依保險法第二十八條規定給付訴
    外人郭慧菱保險金一百二十六萬元等情，業據提出原告公司保單查詢資料表一份
    、長庚醫院診斷證明書一份、台中縣警察局烏日分局大度分駐所道路交通事故證
    明書一份、汽車險理賠款匯款申請書一份、強制汽車責任保險受益人直接請求給
    付申請書一份為證，復為被告所不爭執，應堪信為真實。
三、原告另主張訴外人郭慧菱因本件交通事故而成殘乙節，則為被告所否認。經查訴
    外人郭慧菱因本件交通事故倒地撞及頭部而致創傷性腦部損傷，成為植物人狀態
    ，經判定屬重度殘障之等級，業經本院九十年度重訴字第四一號民事判決及台灣
    高等法院台中分院九十年度上字第五三三號民事判決認定在案，訴外人郭慧菱亦
    因此經本院宣告為禁治產人，此有本院九十年度重訴字第四一號民事判決、八十
    九年度禁字第一四０號民事裁定及台灣高等法院台中分院九十年度上字第五三三
    號民事判決可稽。足認原告此部分主張足堪信憑。
四、按汽車駕駛人未領有駕駛執照駕車者，處新臺幣六千元以上一萬二千元以下罰鍰
    ，並當場禁止其駕駛及扣留其車輛牌照，道路交通管理處罰條例第二十一條第一
    項第一款定有明文。又強制汽車責任保險法第二十七條第四款規定被保險汽車發
    生汽車交通事故，加害人違反道路交通管理處罰條例第二十一條之規定而駕車者
    ，保險人仍應依本法規定給付保險金，但得在給付金額範圍內，向加害人求償。
    本件被告無駕駛執照而駕駛被保險機車自屬違反道路交通管理處罰條例第二十一
    條第一項第一款之規定，其因而不慎肇事，致訴外人郭慧凌受傷成殘，應負過失
    侵權行為之損害賠償責任，並經台灣高等法院台中分院認定扣除原告已給付訴外
    人郭慧菱之保險金後，判決命被告仍應賠償訴外人郭慧菱二百六十二萬九千五百
    五十三元及自九十年一月二十二日起至清償日止按年息百分之五計算之利息，此
    有該院九十年度上字第五三三號民事判決可按。由此可知，原告給付訴外人郭慧
    菱之保險金一百二十六萬四千四百六十四元，尚未超出被告所應負之損害賠償責
    任範圍。從而，原告依強制汽車責任保險法第二十七條規定，請求被告給付上開
    金額及自本院九十一年度促字第七四０八號支付命令送達之翌日即九十一年二月
    十日起至清償日止按年息百分之五計算之利息，顯有理由，應予准許。兩造其餘
    攻擊防禦方法及舉證，核於本件判決無影響，爰不再逐一論述，附此敘明。
五、據上論結，原告之訴為有理由，依民事訴訟法第七十八條判決如主文。
中      華      民      國    九十二    年      一      月      六      日
                                    臺灣臺中地方法院民事第一庭
~B法      官  許文碩
右為正本係照原本作成
如不服本判決，應於判決送達後二十日內，向本院提出上訴狀。
中      華      民      國    九十二    年      一      月      九      日
~B法院書記官


司法院資訊處製作；財團法人民間司法改革基金會備份。
